臺灣高等法院刑事判決
110年度交上易字第73號
上  訴  人  
即  被  告  楊修銘



上列上訴人因過失傷害案件，不服臺灣新竹地方法院109年度交
易字第590號，中華民國109年12月16日第一審判決（起訴案號：
臺灣新竹地方檢察署109年度偵字第7268號），提起上訴，本院
判決如下：
    主  文
上訴駁回。
    犯罪事實
一、楊修銘於民國108年12月10日晚間6時41分許，駕駛車牌號碼
    000-0000號自用小貨車，沿新竹市北區鐵道路由南往北方向
    行駛，途經鐵道路與東大路交岔路口左轉東大路時，本應注
    意車前狀況，並隨時採取必要之安全措施，且行經行人穿越
    道，遇有行人穿越道路時，應暫停讓行人先行通過，而依當
    時天候晴、夜間有照明、柏油路面乾燥、無缺陷、無障礙物
    、視距良好等情形，並無不能注意之情事，竟疏未注意，貿
    然穿越行人穿越道，又未充分注意車前狀況，致撞及由南往
    北方向步行於東大路行人穿越道之行人劉方穎，致劉方穎受
    有胸椎第十二節及腰椎第一節骨折性脊椎脫位、頭部外傷併
    腦震盪及右頭皮撕裂傷、多處擦挫傷等傷害。
二、案經劉方穎訴由新竹市警察局第一分局報請臺灣新竹地方檢
    察署檢察官偵查起訴。
    理  由
壹、程序部分：
    本院認定事實所引用之下列證據資料（包含供述證據、文書
    證據等），並無證據證明係公務員違背法定程序所取得。又
    檢察官、被告楊修銘於原審準備程序、審理時及本院審理時
    ，對原審及本院所提示之被告以外之人審判外之供述，包括
    供述證據、文書證據等證據，就證據能力均未表示爭執，且
    迄言詞辯論終結前並未聲明異議，亦無顯有不可信之情況與
    不得作為證據之情形，本院審酌上開證據資料製作時之情況
    ，尚無違法不當及證明力明顯過低之瑕疵，認為以之作為證
    據應屬適當，是依刑事訴訟法第159條至第159條之5規定，
    本院所引用供述證據及文書證據等，均有證據能力。
貳、實體部分：
一、事實之認定： 　　 
  ㈠上揭犯罪事實，業據上訴人即被告楊修銘於警詢時、偵查中
    及原審、本院審理時均坦承不諱（見偵卷第4、5、38頁、原
    審卷第61、65至69頁、本院卷第49至55頁），並有國軍新竹
    地區醫院附設民眾診療服務處診斷證明書、道路交通事故現
    場圖、道路交通事故調查報告表㈠及㈡、道路交通事故肇事人
    自首情形紀錄表、新竹市警察局舉發違反道路交通管理事件
    通知單影本、勘驗筆錄等各1件及監視器錄影畫面翻拍及道
    路交通事故現場照片共12張在卷可參（見偵卷第8、21至28
    、39頁）。故被告駕駛上開自用小貨車行經行人穿越道，未
    注意車前有告訴人行走在行人穿越道上，未禮讓告訴人優先
    通行，致撞及在該處穿越行人穿越道之告訴人劉方穎，使其
    受有胸椎第十二節及腰椎第一節骨折性脊椎脫位、頭部外傷
    併腦震盪及右頭皮撕裂傷、多處擦挫傷等傷害，確有過失甚
    明。
　㈡按汽車（含機車）行近行人穿越道，遇有行人穿越時，無論
    有無交通指揮人員指揮或號誌指示，均應暫停讓行人先行通
    過；汽車（含機車）行駛時，駕駛人應注意車前狀況及兩車
    併行之間隔，並隨時採取必要之安全措施，不得在道路上蛇
    行，或以其他危險方式駕車。道路交通安全規則第103條第2
    項、第94條第3項分別定有明文。被告既曾考領有自用小貨
    車之駕駛執照，對於上開交通規則自無不知之理。其駕駛車
    輛時，自應注意上開規則，而當時天候晴，夜間有照明，道
    路乾燥，無缺陷、無障礙物、視距良好，並無不能注意之情
    形（見偵卷第22頁道路交通事故調查報告表㈠），故客觀上
    被告於駕駛行經上開交岔路口前，倘能注意車前狀況，暫停
    讓該路口行人穿越道上之行人先行通過，當可避免本件車禍
    之發生。然其竟疏未注意及此，即貿然駕駛車輛致撞及行走
    於行人穿越道上之告訴人，足認被告確有違反前揭道路交通
    安全規則之過失。且其過失行為致使告訴人受有前開傷害，
    被告之過失行為與告訴人之傷害結果間，亦具有相當因果關
    係。至被告指告訴人於案發時行走在行人穿越道上時滑手機
    乙節，無解於被告過失責任之認定，附此說明。
  ㈢綜上所述，被告上開出於任意性之自白核與事實相符，可以
    採信。本件事證明確，被告之過失傷害犯行，洵堪認定，應
    依法論科。
二、論罪之說明：
  ㈠按刑法總則之加重，係概括性之規定，所有罪名均一體適用
    ；刑法分則之加重，係就犯罪類型變更之個別犯罪行為予以
    加重，成為另一獨立之罪名。道路交通管理處罰條例第86條
    第1項規定：「汽車駕駛人，無駕駛執照駕車、酒醉駕車、
    吸食毒品或迷幻藥駕車、行駛人行道或行經行人穿越道不依
    規定讓行人優先通行，因而致人受傷或死亡，依法應負刑事
    責任者，加重其刑至2分之1」，係就刑法第276條之過失致
    人於死罪、第284條之過失傷害（及致重傷）罪之基本犯罪
    類型，對於加害人為汽車駕駛人，於從事駕駛汽車之特定行
    為時，無駕駛執照駕車、酒醉駕車、吸食毒品或迷幻藥駕車
    、行駛人行道或行經行人穿越道不依規定讓行人優先通行，
    因而致人受傷或死亡之特殊行為要件予以加重處罰，已就上
    述刑法第276條、第284條各罪犯罪類型變更之個別犯罪行為
    予以加重，而成另一獨立之罪名，自屬刑法分則加重之性質
    。本件被告駕駛車輛行經行人穿越道，未注意車前不依規定
    讓行走於行人穿越道上之告訴人先行，因而致告訴人受有傷
    害。是核被告所為，係犯道路交通管理處罰條例第86條第1
    項、刑法第284條前段之汽車駕駛人，行經行人穿越道不依
    規定讓行人優先通行，因而過失致傷害罪。
　㈡刑之加重及減輕事由：
　1.被告駕駛行經行人穿越道，不依規定讓行人優先通行，因而
    致告訴人受有傷害，應依道路交通管理處罰條例第86條第1
    項規定，加重其刑。
　2.本件有刑法第62條前段自首規定之適用：　
　　被告於肇事後尚未經有偵查犯罪職權之機關或公務員發覺前
    ，主動向前往處理事故現場之員警坦承肇事，自首並接受裁
    判等情，有新竹市警察局交通警察隊第三組道路交通事故肇
    事人自首情形紀錄表1件附卷可憑（見偵卷第16頁），符合
    自首規定，爰依刑法第62條前段規定減輕其刑。並先加後減
    之。
三、維持原判決及駁回上訴之理由：
  ㈠本院綜合調查證據結果，認原審以被告犯罪事證明確，據以
    論罪科刑，並審酌被告駕車行經行人穿越道，未注意車前有
    告訴人行走在行人穿越道上，未禮讓行人優先通行，始致肇
    事，告訴人因此受有起訴書所載之傷害，被告之過失情節非
    輕，告訴人之傷勢頗重，及被犯罪後坦承犯行，惟未與告訴
    人達成民事和解之態度，暨其智識程度(國中畢業)、已婚、
    育有2子、原月入新臺幣3萬3千元，目前無業等家庭生活、
    經濟狀況，並無經法院判處罪刑之刑事前案紀錄（參見本院
    被告前案紀錄表）等一切情狀，量處有期徒刑4月，如易科
    罰金，以新台幣1千元折算1日。
  ㈡經核其認事用法及量刑，均稱妥適。被告上訴以原判決量刑
    太重，指摘原判決不當。然按刑之量定，係實體法上賦予法
    院得為自由裁量之事項，倘其量刑已以行為人之行為罪責為
    基礎，並斟酌刑法第57條各款所列情狀，在法定刑度內，酌
    量科刑，如無偏執一端，致明顯失出失入情形，上級審法院
    即不得單就量刑部分遽指為不當或違法（最高法院75年度台
    上字第7033號判決意旨參照）；本件經原判決逐一剖析，並
    就卷內證據資料參互審酌，認定被告楊修銘確有駕駛前開自
    用小貨車上路，因而肇事致告訴人受有傷害之犯行，關於上
    訴所指事由之科刑部分，已依刑法第57條各款所列情狀，審
    酌上開各情，在適法範圍內行使其量刑之裁量權，核無違法
    或不當之情形，業經本院詳述如前，被告駕駛上開自用小貨
    車行經行人穿越道，未注意車前有告訴人行走在行人穿越道
    上，未禮讓告訴人優先通行，致撞及在該處穿越行人穿越道
    之告訴人劉方穎，使其受有前開傷害，確有過失；被告雖主
    張其坦承犯行，有誠意處理賠償事由，但仍以因保險公司不
    願出面與告訴人洽商，其本人並無能力賠償告訴人之損害，
    致未與告訴人達成民事和解，應從輕量刑為由上訴，惟被告
    迄今猶未賠償告訴人分文，告訴人所受傷勢頗重，原審業以
    被告符合自首要件減輕其刑，原判決量刑並無不當。是被告
    未提新事證之上訴，為無理由，應予駁回。
據上論斷，應依刑事訴訟法第368條，判決如主文。
本案經檢察官蔡宜臻提起公訴，檢察官張秋雲到庭執行職務。
中　　華　　民　　國　　110 　年　　4 　　月　　28　　日
　　　　　　　　　刑事第十七庭  審判長法　官  鄭水銓
　　　　　　　　　　　　　　　　　    法　官  李世華
　　　　　　　 　 　　　　　　　　　　法　官  黃雅芬
以上正本證明與原本無異。
不得上訴。
                                      書記官  鄭雅云
中　　華　　民　　國　　110 　年　　4 　　月　　28　　日
附錄：本案論罪科刑法條全文　　　　　　　　　　　　　　　
刑法第284 條（過失傷害罪）：
因過失傷害人者，處1 年以下有期徒刑、拘役或10萬元以下罰金
；致重傷者，處3 年以下有期徒刑、拘役或30萬元以下罰金。

道路交通管理處罰條例第86條第1 項（加重規定）：
汽車駕駛人，無駕駛執照駕車、酒醉駕車、吸食毒品或迷幻藥駕
車、行駛人行道或行經行人穿越道不依規定讓行人優先通行，因
而致人受傷或死亡，依法應負刑事責任者，加重其刑至2 分之1
。